臺灣宜蘭地方法院刑事判決　　　　　　　 99年度訴字第188號
公　訴　人　臺灣宜蘭地方法院檢察署檢察官
被　　　告　陳進誠
上列被告因違反毒品危害防制條例案件，經檢察官提起公訴（99
年度偵字第639號），本院合議庭裁定適用簡式審判程序，爰不
經通常程序判決如下：
    主  文
陳進誠共同犯藥事法第八十三條第四項之轉讓禁藥未遂罪，累犯
，處有期徒刑柒月。扣案之第二級毒品甲基安非他命貳包（合計
淨重肆點貳零參零公克，驗畢餘重肆點貳零貳捌公克）均沒收銷
燬之。
    犯 罪 事 實
一、陳進誠前因犯公共危險案件，經本院以96年度宜交簡字第16
    3號判決判處有期徒刑3月確定，於民國97年2月22日易科罰
    金執行完畢。詎猶不知悔改，明知甲基安非他命係毒品危害
    防制條例所明定之第二級毒品且為中央衛生主管機關明令公
    告禁止製造、調劑、輸入、輸出、販賣或陳列之毒害藥品，
    不得轉讓，竟與真實姓名年籍不詳綽號「阿鴻」之人基於共
    同轉讓屬禁藥之第二級毒品甲基安非他命之犯意，於99年2
    月2日上午2時許，在宜蘭縣羅東鎮金鑫電子遊藝場門口，由
    該真實姓名年籍不詳綽號「阿鴻」之人交付甲基安非他命2
    包（合計毛重4.79公克，其中1包毛重4.58公克，1包毛重0.
    21公克，合計淨重4.2030公克，合計驗畢餘重4.2028公克）
    予陳進誠，約由陳進誠將其中1包（毛重4.58公克）之部分
    交予真實姓名年籍不詳之人，另1包（毛重0.21公克）之部
    分則交予陳進誠持有，並由不能證明知情之林玉梅（另由檢
    察官偵辦）駕駛車號CB-6527號自小客車載其前往宜蘭縣宜
    蘭市○○路歐洲歡樂城，欲由陳進誠將上開甲基安非他命1
    包（毛重4.58公克）之毒品無償轉讓予真實姓名年籍不詳之
    人，嗣於99年2月2日5時30分許，在宜蘭縣員山鄉○○路○段
    19巷口，為警執行巡邏勤務見渠等形跡可疑，上前盤查查獲
    而未遂，並扣得陳進誠放在其口袋內之甲基安非他命1包（
    毛重4.58公克）及吊掛在脖子上之小布袋內之甲基安非他命
    1包（毛重0.21公克）、注射針筒1支、電子磅秤1個及毒品
    分裝袋11個。
二、案經宜蘭縣政府警察局宜蘭分局報請臺灣宜蘭地方法院檢察
    署檢察官偵查起訴。
    理  由
一、上開犯罪事實，業據被告於本院審理時均坦誠不諱，並經證
    人林玉梅證述明確，且有照片在卷可稽，復有甲基安非他命
    1包（毛重4.58公克）及吊掛在脖子上之小布袋內之甲基安
    非他命1包（毛重0.21公克）扣案可資參佐，而扣案之毒品
    經送檢驗之結果，合計淨重4.2030公克，驗畢餘重4.2028公
    克，含有甲基安非他命之成分，此有交通部民用航空局航空
    醫務中心毒品鑑定書在卷可稽，核均與被告前開任意性自白
    之事實相符，自堪信為真實。綜上所述，被告上開轉讓禁藥
    未遂之犯行堪以認定，應依法論科。
二、按甲基安非他命業經行政院衛生署明令公告列為禁藥管理，
    屬藥事法第22條第1項第1款所列之禁藥，亦屬毒品危害防制
    條例所規定之第二級毒品，是轉讓甲基安非他命之行為，同
    受毒品危害防制條例第8條第2項之轉讓第二級毒品罪及藥事
    法第83條第1項之轉讓禁藥罪之規範，而93年4月21日修正公
    布，同年月23日施行之藥事法第83條第1項規定「明知為偽
    藥或禁藥，而販賣、供應、調劑、運送、寄藏、牙保、轉讓
    或意圖販賣而陳列者，處七年以下有期徒刑，得併科新臺幣
    五百萬元以下罰金。」，92年7月9日修正公布，93年1月9日
    生效施行之毒品危害防制條例第8條第2項則規定「轉讓第二
    級毒品者，處六月以上五年以下有期徒刑，得併科新臺幣七
    十萬元以下罰金。」，而毒品危害防制條例第8條第6項雖另
    規定「轉讓毒品達一定數量者，加重其刑至二分之一，其標
    準由行政院定之。」，且行政院依該法律授權所發布之「轉
    讓持有毒品加重其刑之數量標準」第2條亦規定「轉讓、持
    有毒品達一定數量者，加重其刑至二分之一，其標準如下：
    二、第二級毒品：淨重10公克以上。前項所稱淨重，指除去
    包裝後之毒品重量」，然本件依公訴人起訴所舉之證據，並
    無法證明被告轉讓安非他命之數量，已達毒品危害防制條例
    第8條第6項所規定之數量（即淨重10公克以上），故被告轉
    讓安非他命之數量未達淨重10公克以上，本件並無再適用毒
    品危害防制條例第8條第6項加重其刑至二分之一規定之餘地
    。從而，被告明知為禁藥即安非他命而轉讓予他人未遂之所
    為，除該當毒品危害防制條例第8條第2項、第5項之轉讓第
    二級毒品未遂罪外，亦該當藥事法第83條第1項、第4項之轉
    讓禁藥未遂罪，此係屬同一犯罪行為而同時有二種法律可資
    處罰之法條（規）競合情形，應依「重法優於輕法」、「後
    法優於前法」等法理，應擇一處斷。而依前所述，可知藥事
    法第83條第1項轉讓禁藥罪之法定本刑較毒品危害防制條例
    第8條第2項轉讓第二級毒品罪之法定本刑為重，且藥事法第
    83條第1項亦屬毒品危害防制條例第8條第2項規定之後法，
    故依前述「重法優於輕法」、「後法優於前法」之法理，本
    件就被告轉讓甲基安非他命未遂之犯行，自應適用藥事法第
    83條第1項、第4項之規定處斷（參見最高法院97年度台非字
    第397號、97年度台上字第3490號判決意旨），故核被告所
    為，係犯藥事法第83條第1項、第4項之轉讓禁藥未遂罪，公
    訴意旨起訴認被告係涉犯毒品危害防制條例第8條第2項、第
    5項之罪，尚有未洽，惟經公訴人當庭變更起訴之法條，本
    院爰不另為變更法條之諭知，附此敘明。被告與真實姓名年
    籍不詳綽號「阿鴻」之人，就上揭犯行，有犯意之聯絡及行
    為之分擔，為共同正犯。被告持有甲基安非他命之低度行為
    ，為其轉讓甲基安非他命之高度行為所吸收，不另論罪。查
    被告前因犯公共危險案件，經本院以96年度宜交簡字第163
    號判決判處有期徒刑3月確定，於97年2月22日易科罰金執行
    完畢，有卷附臺灣高等法院被告前案紀錄表可按，其受有期
    徒刑之執行完畢後，5年內故意再犯本件有期徒刑以上之罪
    ，為累犯，依法加重其刑。爰審酌被告之素行、智識程度，
    轉讓列為禁藥之甲基安非他命與他人未遂，助長社會不良風
    氣，及轉讓毒品之數量，並審酌被告於犯後態度等一切情狀
    ，量處如主文所示之刑。扣案之甲基安非他命2包（合計淨
    重4.2030公克，驗畢餘重4.2028公克）為查獲之第二級毒品
    ，不問屬於犯人與否，均應依毒品危害防制條例第18條第1
    項前段之規定，諭知沒收銷燬之。至扣案之注射針筒1支、
    電子磅秤1個及毒品分裝袋11個，被告否認為供本件犯罪所
    用之物，復查無其他積極證據足資認定為被告所有供本件犯
    罪所用之物，爰均不另為沒收之諭知，附此敘明。
據上論斷，應依刑事訴訟法第273條之1、第299條第1項前段，藥
事法第83條第1項、第4項，毒品危害防制條例第18條第1項前段
，刑法第11條前段、第28條、第47條第1項前段，判決如主文。
本案經檢察官劉惟宗到庭執行職務
中    華    民    國   100    年    1     月    28    日
                  刑事第三庭法  官  鄭貽馨
以上正本證明與原本無異。
如不服本判決應於收受送達後十日內向本院提出上訴書狀，並應
敘述具體理由；其未敘述上述理由者，應於上訴期間屆滿後二十
日內向本院補提理由書(均須按他造當事人之人數附繕本)「切勿
逕送上級法院」。
                            書記官  高雪琴
中    華    民    國   100    年    1     月    28    日
附錄本案論罪科刑法條全文：
藥事法第83條第1項、第4項
明知為偽藥或禁藥，而販賣、供應、調劑、運送、寄藏、牙保、
轉讓或意圖販賣而陳列者，處7年以下有期徒刑，得併科新臺幣5
百萬元以下罰金。
第1項之未遂犯罰之。